臺灣板橋地方法院刑事判決　　　　　　　　　　　　九十三年度訴字第一一七二號
　　公　訴　人　臺灣板橋地方法院檢察署檢察官
　　被　　　告　丙○○
　　指定辯護人　丁○○律師
右列被告因殺人未遂案件，經檢察官提起公訴（九十三年度偵字第一○○三九號），
本院判決如左：
    主  文
丙○○連續殺人未遂，處有期徒刑捌年。
    事  實
一、丙○○與甲○○原為夫妻關係，婚姻關係存續中生有一女乙○○，民國八十四年
    間，丙○○與甲○○離婚，丙○○獨自搬出居住，但仍保持往來。丙○○與甲○○離婚後，丙○○懷疑甲○○另結新歡，竟基於殺人犯意，於九十三年六月十五
    日上午九時許（起訴書誤載為八時許），持不詳人所有之斧頭一把及尖刀一支（
    均非屬槍砲彈藥刀械管制條例所列管之刀械），前往臺北縣板橋市○○街七十七
    號甲○○與乙○○住處樓下，按門鈴要求甲○○及乙○○開門，甲○○不願丙○○上樓騷擾，乃拒絕應門。丙○○在樓下持續按門鈴約十五分鐘後，憤怒難抑，
    竟以不詳方式進入樓下大門後，上樓至臺北縣板橋市○○街七十七號五樓甲○○
    與乙○○之住處，丙○○先將所持之尖刀一支藏置在該處門外鞋櫃後，手持斧頭
    一把，以不詳方法打開該處大門衝入找甲○○（無故侵入住宅部分未據告訴），
    適甲○○正因害怕至乙○○房間內欲打電話向警方及家庭暴力處理中心報案，丙○○突然持斧頭衝至乙○○房間門口，一手抓住甲○○之手，一手持斧頭砍向甲○○頭部（起訴書誤載為乙○○頭部），甲○○驚慌間不及閃避，頭部為丙○○
    持斧砍中，始驚覺大喊救命，乙○○旋從床上起來衝向前阻止欲搶下丙○○手中
    斧頭，甲○○與乙○○向丙○○求饒並呼喊救命，丙○○仍接續持斧向甲○○頭
    部砍殺共約六、七刀，並口出「討客兄（臺語）」、「給你死（臺語）」等語，
    致甲○○受有枕骨處裂傷約七公分、左側顳骨處裂傷約二公分並顳動脈破裂之傷
    害。丙○○與乙○○拉扯間，乙○○要甲○○先逃跑，甲○○乃從五樓住處跑向
    一樓向隔鄰臺北縣板橋市○○街七十九號「陽光早餐店」之負責人鍾慧娟求救報
    警，鍾慧娟見甲○○滿身鮮血呼救，急忙通電報警。丙○○見甲○○逃跑下樓，
    手中斧頭亦為乙○○奪下，憤怒之餘，竟基於承前殺人之概括犯意，至該處大門
    外鞋櫃取出預藏之尖刀一支，口出「給你死（臺語）」，而一手握住乙○○手中
    斧頭，一手持尖刀往乙○○腹部猛刺，乙○○情急下握住尖刀未開鋒之刀刃部分
    （當時纏繞有手套一只），而與丙○○互相爭奪手中之斧頭與尖刀，丙○○仍不
    斷將尖刀往乙○○腹部要害部位猛刺，並腳踢乙○○腿部等處，致使乙○○拉扯
    間又受有頭部創傷、腹部鈍挫傷、右大腿擦傷之傷害，因乙○○握住尖刀而未刺
    入腹部。適因乙○○向丙○○說：「你目的不是要找我，媽媽已經在樓下」等語
    ，丙○○乃放棄殺害乙○○而下樓，未遂行殺人之行為。又因警方獲報後及時到
    場逮捕丙○○，並將甲○○及乙○○送醫急救後，二人始得悻免於難，而均未生
    死亡結果。警方並於當場扣得丙○○所使用以殺害甲○○、乙○○之斧頭一把及
    尖刀一支。
二、案經被害人甲○○、乙○○訴由臺北縣政府警察局板橋分局報請臺灣板橋地方法
    院檢察署檢察官偵查起訴。
    理  由
一、訊據被告丙○○矢口否認有殺害甲○○、乙○○未遂之犯行，辯稱：伊在九十三
    年六月十五日上午九時二十五分許，到達臺北縣板橋市○○街七十七號，在樓下
    見到女兒乙○○說媽媽被人砍了，伊上樓時，見到一個年約四十五歲之男子，身
    穿藍色外套、乳白色褲子，手持鋸子往樓下衝，伊上樓發現甲○○被砍殺，並非
    伊所殺害，乙○○、甲○○之證述均為虛捏構陷云云。經查：
  (一)本件甲○○、乙○○於九十三年六月十五日九時許，在臺北縣板橋市○○街七十
    七號五樓為人持斧頭、尖刀闖入砍殺一事，經臺北縣政府警察局板橋分局後埔派
    出所員警廖政偉於臺北縣板橋市○○街二十四號前擔任守望勤務之際，接獲警用
    無線電通報後前往處理。該員警並將處理時所具體見聞之情形，如實紀錄製成職
    務上處理轄區刑事案件之偵查報告，並於九十三年九月二十四日呈遞臺灣板橋地
    方法院檢察署，經檢察官轉遞本院（見本院卷附臺北縣政府警察局板橋分局九十
    三年九月二十四日板警刑字第○九三○○三三七五九號函附偵查報告），核以該
    偵查報告，係職掌守望勤務之員警於處理轄區刑案後，本其職責將所見聞情形具
    體紀錄，被告、辯護人亦未爭執其真正，按諸刑事訴訟法第一百五十九條之四第
    一款、第一百五十九條之五之規定，該偵查報告為傳聞證據例外之情形，被告、
    辯護護復未爭執其證據能力，當屬具有證據能力之文書，又經本院於審判期日提
    示被告並告以要旨，得採為本案審判之證據，合先敘明。
  (二)依前開偵查報告所示，員警廖政偉於接獲通報後，該組員警前往臺縣板橋市○○
    街八十一號一樓門口時，發現甲○○頭部受傷滿身鮮血，並大呼：「我老公打我
    ，我女兒還在樓上，趕快上去救她」等語，員警廖政偉與劉國賓、李福盛見狀，
    一方面電請救護車前來，一方面步上同街七十七號五樓查看，行經該址一、二樓
    之樓梯間時，見被告丙○○匆忙下樓，員警廖政偉詢以：「人是不是你殺的？」
    ，被告答稱：「是」，員警又詢以：「你用什麼東西打她？」，被告答以：「斧
    頭」。員警劉國賓、李福盛立即逮捕被告，而員警廖政偉繼續前往五樓，查見該
    處屋內走道遺有斧頭、尖刀各一把，乙○○則身上沾滿血跡全身發抖（見前揭偵
    查報告書）。核以上開偵查報告所紀錄之現場情形，與證人即「陽光早餐店」負
    責人鍾慧娟所證：見到甲○○從樓上跑下來，頭部重傷流血且不斷喊救命等語（
    見偵查卷第十頁背面），及卷附甲○○受傷倒臥於成都街七十九號一樓前呼救之
    照片（見偵查卷第十三頁至十五頁）所示情形相符。顯見被告至臺北縣板橋市○○街七十七號五樓持斧頭、尖刀砍殺甲○○、乙○○後，甲○○先乘隙逃至樓下
    隔鄰早餐店呼救，員警到場時被告當場承認行兇，被告當時所自承行兇情節、及
    其所持之兇器，亦與扣案之物相符，足信被告於案發時所述為真實。至於被告於
    本院審判中改稱：伊到達臺北縣板橋市○○街七十七號樓下，見女兒乙○○呼救
    ....，伊上樓發現甲○○被砍殺云云，就「乙○○在樓下」、「甲○○在樓上」
    等節，俱與上開客觀事證相左，顯係被告臨訟之纂詞，自不足採信。
  (三)且被害人甲○○、乙○○均於警、偵詢中，明確指訴被告於九十三年六月十五日
    上午九時十五分，在臺北縣板橋市○○街七十七號五樓持斧頭、尖刀砍殺渠二人
    等情歷歷，且警方到場後，復於乙○○臥室門口內、外見有多處血跡，並見被告
    所使用之斧頭一把與尖刀一支遺落在乙○○房間通往客廳之走道上，位置接近客
    廳大門，核與被害人甲○○、乙○○所指稱：被告在乙○○房間門口持斧砍殺甲○○，後又持尖刀、斧頭與乙○○在客廳門口拉扯等語相符（見偵查卷第六頁背
    面、第八頁背面、第四十七頁），復參以警製現場圖、現場照片等（見同前卷第
    十九頁至二十六頁），足證被害人甲○○、乙○○於警、偵訊之指訴非虛。況被
    告亦自承與甲○○、乙○○母女感情不錯（見偵查卷第四十五頁），則衡情常情
    ，甲○○、乙○○當不致自傷身體以布局誣陷被告於罪。且若被害人甲○○、乙○○有意設局布陷，則被告平時既未與甲○○、乙○○同住，甲○○、乙○○如
    何得知被告將於九十三年六月十五日上午前去探訪？而又能適時預設此局以攀誣
    被告？足見被害人甲○○、乙○○於警、偵訊中之指訴，確屬可信。
  (四)又指定辯護人聲請於本院審判期日以證人身分傳喚甲○○、乙○○到庭為詰問，
    因證人甲○○顧念過去夫妻情分而不願追究，表示拒絕證言。惟證人乙○○見被
    告矯詞飾卸，乃當庭具結後詳述案發情形，而證稱：當時我聽到丙○○按門鈴之
    聲音，我母親一直不理會，後來丙○○衝進來拿斧頭往我母親頭上砍殺數刀，我
    聽見母親叫聲後跑去擋在二人中間，搶下丙○○手上斧頭，我母親就往門外跑，
    丙○○又取出一把尖刀，我與丙○○在客廳門口處互奪斧頭及尖刀，丙○○手握
    尖刀刀柄往我腹部刺，並口喊「給妳死」等語，因我握住尖刀用手套綑綁之處而
    未刺入腹部，但拉扯間我被斧頭割傷等語（見本院九十三年十二月九日審判筆錄
    ）明確。證人乙○○所證情節，與前開偵查報告、現場照片、現場圖相符，且有
    警方當場扣得之尖刀，斧頭各一把為證，甲○○、乙○○經送往亞東紀念醫院急
    救，甲○○因受有枕骨處裂傷約七公分、左側顳骨處裂傷約二公分並顳動脈破裂
    等嚴重傷害，於急救後住院觀察，乙○○則受有頭部創傷、腹部鈍挫傷、右大腿
    擦傷之傷害，分別有亞東紀念醫院診斷證明書一紙在卷為據（見偵查卷第十七頁
    、第十八頁），復經本院調取甲○○診治病歷在卷（見卷附亞東紀念醫院九十三
    年十一月二日亞歷字第○九三六四一○四九一號函附病歷資料），益徵證人乙○○所證與事實相符。
  (五)且扣案尖刀、斧頭經本院送請內政部刑事警察局鑑驗，因員警扣取上開兇器時，
    未立即加以封緘存放（見偵查卷第十六頁照片），致未採得被告之指紋，有該局
    九十三年十月十二日刑醫字第○九三○一五二六五六號鑑驗通知書在卷可參，惟
    經鑑定機關另以Ｋ－Ｍ血跡反應法檢測之結果，扣案斧頭有二處呈弱陽性反應，
    尖刀則未發現可疑血跡斑（見同前鑑驗通知書），更與乙○○前開所證：被告以
    斧頭砍殺甲○○，我也有被斧頭割傷，被告持尖刀往我腹部刺，因我握住尖刀用
    手套綑綁之處而未刺入等語相符，故僅扣案斧頭呈現血跡弱陽性反應，尖刀則無
    此跡證，益足佐證人乙○○證述之可信性。又扣案斧頭、尖刀經本院測繪、勘驗
    之結果，斧頭柄長三十二公分、斧刃寬六點四公分；尖刀全長二十七點六公分、
    刃口六公分，係以鐵片磨利後將手柄部分以黑色膠帶纏繞，刀尖、刀刃尖銳（見
    本院九十三年十二月七日勘驗筆錄、測量圖、九十三年十二月九日審判筆錄第六
    頁）。被告先手持利斧朝甲○○前額顳骨、後腦枕骨等要害揮砍，後又持鋒利尖
    刀朝乙○○腹部猛刺，被告攻擊二人之部位，均為人身要害之所在。且被告揮砍
    甲○○頭部數刀，造成其枕骨裂傷七公分、顳骨裂傷二公分，顳動脈並因而破裂
    ，顯見被告揮砍力道之猛，使堅硬之頭部骨骼亦因此裂傷，絕非僅出於傷害之意
    。又被告持尖刀刺向乙○○之際，因乙○○即時握住刀柄手套纏繞處而受阻，惟
    被告與乙○○爭奪、拉扯，亦因此造成乙○○腹部受有鈍挫傷，顯見被告刺殺乙○○用力亦甚猛，而人身體腹部為諸多重要臟器所在之處，外皮柔軟，以被告所
    持尖刀之鋒銳、刺殺時用力之猛，若非乙○○即時握住相阻，亦難倖免。被告先
    後砍、刺甲○○、乙○○之際，不住口出「討客兄」、「給你死」等語，且所砍
    、刺之處均為人身要害所在，足證被告殺意甚堅，指定辯護人為被告辯稱其無殺
    人之本意云云，洵不足採。
  (六)綜上開事證，被告係以現行犯為警所逮捕，逮捕之際被告即自承確有至臺北縣板
    橋市○○街七十七號五樓行兇，此有警製偵查報告書在卷為據。警方復於前址查
    扣尖刀、斧頭各一把，並製作現場圖、現場照片在卷為證，與甲○○、乙○○所
    述情節相符，復有前開鑑驗通知書、勘驗筆錄、驗傷診斷書在卷為據，本案事證
    明確，被告犯行堪以認定，應依法論處。
二、核被告所為，係犯刑法第二百七十一條第二項、第一項之殺人未遂罪。被告持斧
    砍殺甲○○約六、七刀，係基於單一殺人之犯意接續所為，僅論以一殺人未遂行
    為為足。又被告先持斧砍殺甲○○，見乙○○相阻，氣憤之下本同一殺人之概括
    犯意持尖刀刺殺之，兩行為所害法益屬不同之生命法益，且為可分別成立之獨立
    犯行，顯非基於單一犯意接續所為；又兩行為時間緊接、犯罪構成要件相同，被
    告又係基於報復、尋釁之意前來滋事、洩恨，其本意應係欲對於任何拂逆其意者
    下手行兇，顯係基於殺人之概括犯意連續砍殺甲○○及乙○○，應論以一連續殺
    人未遂罪，除就法定本刑死刑、無期徒刑部分依法不得加重外，就法定本刑有期
    徒刑部分依法加重之。又被告本於殺人之意，持斧著手砍殺甲○○，因乙○○即
    時阻擋，甲○○逃往樓下後，警方適時前來並將其送醫急救而未生死亡結果；又
    被告持尖刀刺殺乙○○部分，亦因乙○○手握刀柄拉扯而未刺入，而未能遂行殺
    人犯行，屬未遂犯，應依刑法第二十六條規定按既遂犯之刑度，就法定本刑死刑
    部分減為無期徒刑或十五年以下十二年以上有期徒刑；就法定本刑無期徒刑部分
    ，減為七年以上有期徒刑；就法定本刑有期徒刑部分依刑法第六十六條前段規定
    比例減輕，並依法先加後減。另指定辯護人為被告辯稱被告於犯罪後，警方到場
    處理之際，即自行承稱有持斧砍殺甲○○，應依自首之例減輕其刑。惟核以卷附
    警製偵查報告所示，員警到達臺北縣板橋市○○街八十一一樓之際，即見甲○○
    呼救並大喊「我老公殺我」等語，是員警已可推知行兇之人為何，至員警上樓之
    際遇見被告，被告經警詢問始承稱有殺害甲○○，自與自首要件不符，難據以減
    輕其刑，附此說明。
三、本院審酌被告與被害人甲○○離婚分居後，猶侵擾其隱私生活，僅因懷疑甲○○
    另結新歡，即持斧闖入砍殺；乙○○見狀相阻，被告又持預藏之尖刀刺殺，顯見
    其犯罪動機出於預謀，手段兇殘，毫不顧往日夫妻情份及父女親情。且被告犯後
    除飾卸犯行，更反指甲○○、乙○○設詞誣陷，本應嚴懲。惟酌以被害人均因顧
    及情份而表示不願追究，且被告未曾受有期徒刑以上刑之宣告，有臺灣高等法院
    被告全國前案紀錄表在卷可稽，足認其前科素行尚好、又慮及被告智識程度不高
    、及其犯罪時所受刺激、所生危害等一切情狀，量處如主文所示之刑。扣案之斧
    頭、尖刀各一把，雖係被告犯本罪所用之物，惟無從證明為被告所有，爰不另為
    沒收之宣告，附予敘明。
據上論斷，應依刑事訴訟法第二百九十九條第一項前段，刑法第五十六條、第二百七
十一條第二項、第一項、第二十六條前段，判決如主文。
本案經檢察官徐名駒到庭執行職務
中　　　華　　　民　　　國　　九十三　　年　　 十二 　　月　　 十七 　　日
                                臺灣板橋地方法院刑事第十四庭
                                    審判長法  官    陳財旺
                                          法  官    林淑婷
                                          法  官    林漢強
右正本證明與原本無異。
如不服本判決應於送達後十日內向本院提出上訴狀。
                                          書記官    黃大千
中　　　華　　　民　　　國　　九十三　　年　　 十二 　　月　　 十七 　　日
附錄本案論罪科刑法條全文：
刑法第二百七十一條
殺人者，處死刑、無期徒刑或十年以上有期徒刑。
前項之未遂犯罰之。
